臺灣高等法院刑事判決
111年度上易字第1007號
上  訴  人  
即  被  告  韓寧政



上列上訴人因毀損案件，不服臺灣新北地方法院110年度易字第9
00號，中華民國111年5月9日第一審判決（起訴案號：臺灣新北
地方檢察署110年度偵字第8937號），提起上訴，本院判決如下
：
    主  文
上訴駁回。
    事  實
一、韓寧政於民國109年12月6日下午1時10分許返回其當時位於新
    北市○○區○○路000巷00弄0號3樓居所時，見陳姿蓉所有、由
    鄭弘使用之車牌號碼000-0000號自用小客車停放在前開居所
    1樓車庫鐵門前旁邊（並未擋住通往2樓以上出入之鐵門），
    竟基於毀損他人物品之犯意，自車頭位置攀登前開車輛後，
    沿車頂往後行走，並以踩踏方式使該車車頂凹陷，喪失原先
    美觀效用，而致令不堪使用，足生損害於陳姿蓉。嗣經鄭弘
    報警處理，始查悉上情。
二、案經陳姿蓉訴由新北市政府警察局三峽分局移送臺灣新北地
    方檢察署檢察官偵查起訴。
    理  由
一、證據能力：
  ㈠按被告以外之人於審判外之言詞或書面陳述，除法律有規定
    者外，不得作為證據。又被告以外之人於審判外之陳述，雖
    不符合刑事訴訟法第159條之1至第159條之4之規定，但經當
    事人於審判程序同意作為證據，法院審酌該言詞陳述或書面
    陳述作成時之情況，認為適當者，亦得為證據；當事人、代
    理人或辯護人於法院調查證據時，知有同法第159條第1項不
    得為證據之情形，而未於言詞辯論終結前聲明異議者，視為
    有前項之同意。刑事訴訟法第159條第1項及第159條之5分別
    定有明文。本件公訴人、上訴人即被告韓寧政，就本判決所
    引用之被告以外之人於審判外之陳述，於本院均未爭執證據
    能力（見本院卷第58至59頁、第76頁），且迄言詞辯論終結
    前均未聲明異議，經本院審酌該等證據之作成情況，核無違
    法取證或其他瑕疵，認均適為本案認定事實之依據，依刑事
    訴訟法第159條之5規定，均有證據能力。
　㈡又本件認定事實引用之卷內其餘非供述證據（詳後述），並
    無證據證明係公務員違背法定程序取得，依同法第158條之4
    規定反面解釋，均有證據能力。
二、認定犯罪事實所憑之證據及理由：
　　訊據被告固坦承有於前揭時、地踩踏告訴人上揭車輛之車頂
    ，致鈑金凹陷一節，惟矢口否認有何毀損之犯行，辯稱：該
    車停放在我居所一樓車庫鐵門前，當時居所門口有一陀狗大
    便，因此我是為了要回家，必須要跨越該車，我沒有毀損之
    犯意；該車停放妨害我通行，違反道路交通安全規則第112
    條，且犯刑法強制罪，我是行使正當權利；且車子鈑金受損
    沒有妨害到車子的使用，應不構成毀損罪云云。惟查：
　㈠被告確有於前揭時、地，自告訴人車頭位置攀登車輛，進而
    踩踏該車車頂，致該車頂凹陷等情，業據被告於原審及本院
    審理時供承在卷（見原審易字卷第55頁、第86頁、本院卷第
    58頁），核與證人即告訴代理人鄭弘於警詢中證述相符（見
    110年度偵字第8937號卷〈下稱偵卷〉第9頁至第10頁），並經
    原審勘驗案發現場之監視器錄影光碟屬實，有勘驗筆錄及擷
    圖在卷可稽（見原審易字卷第85頁、第94頁至第100頁），
    復有警方蒐證之告訴人車輛受損照片16張在卷可參（見偵卷
    第13頁至第27頁），是此部分之事實，應堪認定。
  ㈡關於被告案發時進出其居所之大門，經本院當庭請被告於原
    審勘驗監視錄影畫面截圖上標示（見原審易字卷第93頁），
    可知該門係位於告訴人車後方位置，依上開截圖及警方現場
    蒐證之車輛受損照片（見偵卷第17頁上方），可證該鐵門前
    仍有通道可以進出，該車停放位置並無阻擋被告進出居所之
    情事。況被告於原審審理時亦供承：他停車有留一點空間給
    我走路等語（見同上本院卷第55頁），是該車輛並無阻擋被
    告出入之情形甚明。至被告所指門口有狗大便云云，衡情僅
    需跨越即可，顯無因此攀爬、踩踏告訴人車輛以進出門口之
    必要。此外，觀諸前揭車輛受損照片，其車頂鈑金有明顯凹
    陷，被告顯係以腳用力重踩造成，其主觀上自有毀損之故意
    甚明。是被告辯稱是為了要回家，必須要跨越車子，並無毀
    損之犯意云云，難認可採。
　㈢除告訴人車輛並無妨礙被告出入大門外，觀諸上開截圖及車
    輛受損照片（原審易字卷第93頁、偵卷第15至19頁），告訴
    人車輛雖停放於車庫門口，但被告於本院自承：我租房子在
    3樓，是要走小門上樓，鐵捲門車庫不是我使用的範圍等語
    （本院卷第79頁），足認被告並非該車庫之使用權人，是告
    訴人停放車輛並無因此妨礙被告使用車庫之權利。再者，縱
    被告進出居所因告訴人違規停車而受到阻礙，本可依法處理
    （如報警拖吊）或以其他不損壞告訴人車輛方式進出，其竟
    以腳重踩車頂方式損壞鈑金，侵害他人財產法益，顯非排除
    阻礙或進出居所之必要、合理手段，難認其係正當權利之行
    使。是被告辯稱：該車妨害我通行進出，違規停車及犯強制
    罪，我是行使正當權利云云，難認可採。
　㈢按刑法第354條之毀損罪，以毀棄、損壞他人之物或致令不堪
    用，足以生損害於公眾或他人者，為其構成要件；所謂「毀
    棄」，指以銷毀、滅除、拋棄等方法，使物的本體全部喪失
    其效用及價值者；所稱「損壞」，指損害、破壞物的外觀形
    貌而減損其一部效用或價值者；所稱「致令不堪用」，則指
    除毀棄、損壞物的本體外，以其他不損及原物形式的方法，
    使物的一部或全部喪失其效用者而言。申言之，他人之物固
    未達毀棄、損壞的程度，但如該物品的特定目的之效用已喪
    失，即屬「致令不堪用」。依一般社會通念，車輛之鈑金除
    除保護車內零件之作用外，兼具有美化車體外觀之效用。觀
    諸告訴人車輛受損照片（見偵卷第19至27頁），可知該車車
    頂鈑金已因被告之踩踏而明顯凹陷，致其美觀效用受到破壞
    、喪失，依前開說明，已達致令不堪使用之程度，並足以生
    損害於告訴人。是被告辯稱車子鈑金受損沒有妨害到車子的
    使用，不構成毀損罪云云，難認可採。
　㈣至被告固聲請調查案發時其出入門口有一陀大便，主張擋路
    是那陀大便，左右側又有停車，沒有其他的路可走云云（本
    院卷第77頁）。惟此與待證事實無重要關係，且本案事證已
    臻明確，核無調查之必要。
　㈤綜上所述，被告所辯，均無足採信。本案事證明確，被告犯
    行，應堪認定。
三、論罪：
  ㈠核被告所為，係犯刑法第354 條之毀損罪。
　㈡被告雖主張：本案係告訴人車輛妨害其通行，不得已跨越該
    車返家，請斟酌被告動機、素行良好，高中肄業之智識程度
    ，且造成損害輕微，請求依刑法第59條規定酌減其刑云云（
    見本院卷第13至19頁）。惟按，刑法第59條之酌量減輕其刑
    ，必須犯罪另有特殊之原因與環境等在客觀上足以引起一般
    同情，認為即予宣告法定最低度刑期猶嫌過重者，始有其適
    用。查本案被告自認告訴人車輛妨礙其通行（實則未妨礙其
    通行），竟踩踏該車頂造成凹陷，未見其犯罪動機有何基於
    特殊之原因與環境，客觀上實無足以引起一般人同情、顯可
    憫恕之處，難認對其所犯量處法定最低度刑猶嫌過重，而有
    情輕法重之情形，自無適用刑法第59條規定再予酌減之餘地
    。是被告此部分請求，尚屬無據。
四、駁回上訴之理由：　　
　㈠原審以被告所犯事證明確，適用刑法第354條之規定予以論罪
    ，並審酌被告率爾毀損告訴人上揭車輛之車頂，造成財物上
    之損失，且犯後未能坦承犯行，正視己非，迄今亦未能與告
    訴人達成調解賠償損失，兼衡其素行、犯罪之動機、目的、
    手段，及其高職肄業之智識程度、生活狀況等一切情狀，量
    處拘役40日，並諭知易科罰金之折算標準，經核原審認事用
    法，俱無違誤，量刑亦稱妥適。
　㈡被告提起上訴，猶執前詞否認犯行，並主張本案係告訴人車
    輛妨害其通行，不得已跨越該車返家，請斟酌被告動機、素
    行良好，高中肄業之智識程度，且造成損害輕微，認原審量
    刑過重，請求依刑法第59條酌減其刑，及依同法第57條規定
    從輕量刑云云（見本院卷第13至21頁、第58至59頁、第78頁
    ）。惟量刑輕重，係屬法院得依職權自由裁量之事項，苟其
    量刑已以行為人之責任為基礎，並斟酌刑法第57條各款所列
    情狀，而未逾越法定刑度或有濫用權限情事，即不得任意指
    為違法。原審已就被告之量刑刑度詳為審酌如上，其量刑既
    未逾越法定刑度，亦未濫用自由裁量之權限，難認有何不當
    。又被告所辯各節，均經本院詳予論述、指駁如前。另被告
    所犯本案犯行，認無刑法第59條酌減其刑之適用，亦據本院
    敘述理由如前，原審未適用該條規定酌減其刑，自無違法可
    言。綜上，被告上訴，均無理由，應予駁回。
據上論斷，應依刑事訴訟法第368條，判決如主文。
本案經檢察官陳傳宗到庭執行職務。
中　　華　　民　　國　　111 　年　　10　　月　　19　　日
                    刑事第二庭  審判長法　官 遲中慧
                                      法　官 邱筱涵
                                      法　官 顧正德
以上正本證明與原本無異。
不得上訴。
                                      書記官 莊佳鈴
中　　華　　民　　國　　111 　年　　10　　月　　19　　日
附錄：本案論罪科刑法條全文　　　　　　　　　　　　　　　
刑法第354條
毀棄、損壞前二條以外之他人之物或致令不堪用，足以生損害於
公眾或他人者，處二年以下有期徒刑、拘役或一萬五千元以下罰
金。